臺灣臺東地方法院民事裁定　　　　　 100年度司養聲字第48號
聲　請　人
即收養人　　林境立
　　　　　　王貞玉
聲　請　人
即被收養人　王得諺
法定代理人　王忠義　　現行蹤不.
上列當事人聲請認可收養事件，本院裁定如下：
    主  文
聲請駁回。
程序費用新臺幣壹仟元由聲請人負擔。
    理  由
一、本件聲請意旨略以：聲請人林境立（民國○○年○○月○○日生）
    、王貞玉（60年3月9日生）夫妻願共同收養王得諺（92年4
    月21日生，身分證統一編號：Ｚ000000000號）為養子，經被
    收養人生母黃素華同意，雙方於100年7月18日訂立書面契約
    ，為此聲請本院准予認可等語，並提出收養契約書、收養同
    意書、行政院衛生署臺東醫院體格檢查證明書、受(處)理失
    蹤人口案件登記表、土地所有權狀、印鑑證明及戶籍謄本等
    件為證。
二、按被收養者未滿7歲時，應由其法定代理人代為並代受意思
    表示。滿7歲以上之未成年人被收養時，應得其法定代理人
    之同意。被收養者之父母已依前二項規定以法定代理人之身
    分代為並代受意思表示或為同意時，得免依前條規定為同意
    。民法第1076條之2第1項、第2項、第3項分別定有明文。收
    養子女，違反第1076條之2第1項之規定者，無效；收養有無
    效、得撤銷之原因或違反其他法律規定者，法院應不予認可
    ，同法第1079條之4、第1079條第2項亦有明文。次按，夫妻
    離婚者，對於未成年子女權利義務之行使或負擔，依協議由
    一方或雙方共同任之。未為協議或協議不成者，法院得依夫
    妻之一方、主管機關、社會福利機構或其他利害關係人之請
    求或依職權酌定之。民法第1055條第1項定有明文。至兒童
    及少年福利法第14條第7項雖規定：父母對於兒童及少年出
    養之意見不一致，或一方所在不明時，父母之一方仍可向法
    院聲請認可。惟自文義解釋而言，上開規定僅規定父母之一
    方仍可向法院聲請認可，並未免除被收養人與收養人訂立收
    養契約應經合法之代理；自體系解釋而言，民法於民國96年
    5月23日修正時，兒童及少年福利法第14條第7項業已存在，
    然立法者非但僅於民法第1076條之1第1項但書增訂免除父母
    同意權之情形，而未同時增訂免除法定代理人代理之規定，
    反而認為依照修正前之規定，被收養人無法定代理人時，毋
    須由其法定代理人代為、代受意思表示，或得其同意，造成
    被收養人無法定代理人時，收養程序過於簡略，對未成年人
    之保護恐有未周，而刪除修正前民法第1079第2項但書、第3
    項但書之規定（參見民法第1076條之2之立法理由），可知
    立法者為求周延保護未成年子女之利益，並無意以法院之認
    可，取代法定代理人制度對於未成年子女利益之保護；自歷
    史解釋而言，上開規定乃源自兒童福利法第21條第5項之規
    定，揆之兒童福利法第21條第5項之立法意旨，可知父母一
    方對於出養之意見不一，或一方所在不明時，父母之一方仍
    可向法院聲請認可，經法院調查後認為收養符合兒童之利益
    ，仍得予認可，此時法院之認可具有雙重之性質，一為父母
    另一方之同意權，一為法院本身之認可權，亦無以法院之認
    可，取代法定代理人之代理權之意。準此，足見上開規定，
    應僅在免除父母之同意權，與民法第1076條之1但書規範之
    目的相同，而無免除法定代理人代理權之意，併此敘明。
三、經查：
  (一)聲請人主張之上開事實，業據其提出收養契約書、生母收
    養同意書、收養人健康及有關資力之證明文件等資料為證，
    堪認真實；又收養人林境立、王貞玉、被收養人王得諺及其
    生母黃素華亦到庭陳明收養、被收養及同意被收養意願屬實
    ，並皆瞭解收養後所生之法律關係（見本院100年8月18日、
    9月22日、10月20日及11月24日調查筆錄），堪信為真實。
  (二)惟被收養人王得諺係92年4月21日出生，有戶籍謄本1份在
    卷可按，乃滿7歲以上之未成年人，揆之前揭規定，自應得
    其法定代理人之同意。查被收養人父母離婚後，對於被收養
    人王得諺權利義務之行使或負擔約定由被收養人父親王忠義
    任之，故被收養人王得諺之法定代理人為其父親王忠義，雖
    王忠義目前行蹤不明(此有本院依職權向高雄市政府警察局
    林園分局及臺東縣警察局臺東分局調閱之受理各類案件紀錄
    表、調查筆錄在卷可證)，然在未經改定監護權程序或停止
    親權訴訟改定或停止王忠義對被收養人王得諺之監護權前，
    被收養人父親王忠義仍為被收養人王得諺之法定代理人，於
    被收養人王得諺與收養人林境立、王貞玉訂立收養契約，及
    向本院聲請認可收養時，自應經被收養人父親王忠義即法定
    代理人同意，其代理始為合法。
  (三)按非訟事件之聲請或陳述，欠缺法定要件，而其情形可以
    補正者，法院應限期命其補正，逾期不為補正時，應以裁定
    駁回之；非訟事件法第134條及非訟事件法施行細則第13條
    分別定有明文。查本件被收養人王得諺聲請認可收養，未經
    法定代理人王忠義同意，違反民法第1076條之2第2項之規定
    ，依同法第1079條之5第2項之規定，有得撤銷之原因，而被
    收養人法定代理人王忠義目前行蹤不明(此有本院依職權向
    高雄市政府警察局林園分局及臺東縣警察局臺東分局調閱之
    受理各類案件紀錄表、調查筆錄在卷可證)，足認被收養人
    法定代理人無代理被收養人王得諺向本院聲請認可收養之可
    能，依其情形，無從補正，且本院已於100年8月18日裁定命
    聲請人補正經被收養人法定代理人簽章之收養契約書，聲請
    人迄今未為補正，故本件聲請認可收養自應駁回。
  (四)被收養人王得諺與收養人林境立、王貞玉訂立之收養契約
    書，未經被收養人法定代理人王忠義同意，違反民法第1076
    條之2第2項之規定，依同法第1079條之5第2項之規定，有得
    撤銷之原因，法院應不予認可。綜上所陳，本件收養違反民
    法第1076條之2第2項之規定，是聲請人聲請認可本件收養，
    無從准許，應予駁回。如收養人確有意收養被收養人，應侯
    符合上開法條規定之目的及立法之意旨後再另行聲請。
四、依非訟事件法第21條第1項、第23條、第24條第1項，民事訴
    訟法第85條第1項但書，裁定如主文。
五、如對本裁定抗告，應於裁定送達後10日之不變期間內，向本
    院提出抗告狀，並繳納抗告費新臺幣1,000元。
中    華    民    國   100    年    11    月    30    日
                        家事法庭  司法事務官